【裁判字號】    99,訴,1307
【裁判日期】    990826
【裁判案由】    侵權行為損害賠償
【裁判全文】
臺灣板橋地方法院民事判決              99年度訴字第1307號
原      告  甲○○
訴訟代理人  黃仕翰律師
被      告  乙○○
上列當事人間請求侵權行為損害賠償事件，經本院於民國99年8
月12日言詞辯論終結，判決如下：
    主  文
被告應給付原告新台幣壹拾參萬壹仟柒佰元及自民國九十九年二
月十二日起至清償日止按週年利率百分之五計算之利息。
原告其餘之訴駁回。
訴訟費用，由被告負擔百分之三十五；餘由原告負擔。
本判決第一項得假執行。
    事  實 及 理  由
甲、程序方面：
一、本件被告經合法通知，未於言詞辯論期日到場，核無民事訴
    訟法第386條所列各款情形，爰依原告之聲請，由其一造辯
    論而為判決。
二、原告原起訴聲明金額為新台幣（以下同）724,348元及遲延
    利息，嗣於言詞辯論時當庭變更為382,348元及遲延利息，
    核並未變更訴訟標的而僅係減縮應受判決事項之聲明，依民
    事訴訟法第255條第1項第3款規定尚屬無礙，應予准許。
乙、實體方面：
一、原告起訴主張：被告明知其酒後已不能安全駕駛，竟於民國
    98年12月1日凌晨零時49分許駕駛車號ＧＬ─4519號自用小
    客車，行經台北縣新莊市○○路與幸福路口，疏未注意車前
    狀況，竟由後追撞原告所有駕駛於上開路口等待左轉之7405
    ─ＡＢ號自用小客車，造成原告所有之上開車輛車身嚴重受
    損，須支出修理費382,348元。為此爰依侵權行為之法律關
    係，聲明求為判決被告應給付382,348元及自起訴狀送達被
    告翌日起至清償日止按週年利率百分之5計算之利息。
二、被告未於言詞辯論期日到場，亦未提出書狀作何聲明或陳述
    。
三、查原告主張之上開事實，已據提出博達汽車股份有限公司估
    價單、車損照片、行車執照、交通事故當事人登記聯單為證
    。而被告確係酒後駕駛於本件車禍其呼氣酒精濃度高達0.93
    而不合格，顯逾標準值0.25甚多而已不能安全駕駛，且被告
    於警訊時供稱「我當時直行行駛在內側車道上，見前方車輛
    （按即原告車輛）停下來後，我來不及就撞上了」，而原告
    則於警訊供稱「當時路口號誌係箭頭直行綠燈，於是我就停
    在路口等待左轉，並有打左轉方向燈，突然後方就有很大之
    碰撞聲」，顯係被告酒後疏未注意車前原告之左轉車暫停待
    轉之狀況而煞車不及由後追撞原告車輛甚明，並據本院依職
    權向台北縣政府警察局新莊分局調取本件車禍現場圖、道路
    交通事故調查報告表、調查筆錄、現場照片、酒精測定紀錄
    表等件核閱屬實。按汽車駕駛人飲用酒類或其他類似物後其
    吐氣所含酒精濃度超過每公升○‧二五毫克者不得駕車；又
    汽車行駛時，駕駛人應注意車前狀況，並隨時保持必要之安
    全措施；在同一車道行駛時，除擬超越前車外，後車與前車
    之間應保持隨時可以煞停之距離，道路交通安全規則第114
    條第2款、第94條第1項、第3項分別定有明文，被告既領有
    駕駛執照，對上開規定自有注意義務，並能注意，竟違反規
    定酒後吐氣所含酒精濃度超過每公升○‧二五毫克仍強行駕
    車，又疏未注意車前原告左轉車暫停待轉之狀況，並應保持
    與前車隨時可以煞停之距離，致煞車不及追撞原告車輛，致
    肇本件車禍，其應注意能注意而不注意，顯有過失甚明。
四、按「因故意或過失，不法侵害他人之權利者，負損害賠償責
    任。」、「負損害賠償責任者，除法律另有規定或契約另有
    訂定外，應回復他方損害發生前之原狀。因回復原狀而應給
    付金錢者，自損害發生時起，加給利息。第1 項情形，債權
    人得請求支付回復原狀所必要之費用，以代回復原狀。」，
    「不法毀損他人之物者，被害人得請求賠償其物因毀損減少
    之價額」民法第184 條第1 項前段、第196 條、第213 條分
    別定有明文。本件被告因駕駛過失行為不法侵害毀損原告所
    有7405─ＡＢ號自用小客車，揆之前開說明，自應負賠償責
    任。查原告所有7405─ＡＢ號小客車係93年12月30日領牌使
    用之事實，有原告提出行車執照可憑。原告主張系爭汽車受
    損後須支出修理費用為382,348元之事實，固據提出博達汽
    車股份有限公司估價單1紙為證，其中零件費用部分為278,
    498元，工資部分為103,850元。惟既係以新零件更換舊零件
    ，則原告以修復費用作為損害賠償之依據時，其中零件部分
    自應將折舊部分予以扣除後，始屬必要之回復原狀費用。按
    「營利事業所得稅結算申報查核准則」第95條第8項規定：
    「固定資產提列折舊採用定率遞減法者，以一年為計算單位
    ，其使用期間未滿一年者，按實際使用之月數相當於全年之
    比例計算之」，不滿一月者，以月計，而依行政院所頒「固
    定資產耐用年數表」及「固定資產折舊表」之規定，小客車
    之耐用年數為五年，依定率遞減法每年折舊千分之369 ，但
    其最後一年之折舊額，加歷年折舊累計額，其總和不得超過
    該資產成本額之十分之九。系爭汽車之發照使用日期為93年
    12月30日，迄車禍發生日98年12月1日止，實際使用期日為4
    年11月又2日，依上開規定不滿一月者，以月計，則系爭汽
    車使用年數已達5年，更換新零件之折舊額應為成本額之十
    分之九，而應為250,648元（計算式為：278,498x0.9=250,
    648，元以下四捨五入，以下同），扣除此折舊後，得請求
    之必要零件修復費用為27,850元（計算式為：278,498-250,
    648= 27,850），至修理工資103,850元部分，則不因新舊車
    輛而有所不同，自得向被告全額求償。準此，原告本件得請
    求賠償之必要修理費金額計為131,700元（計算式：27,850+
    103, 850= 131,700），超過部分尚屬無據，不能准許。
五、綜上所述，原告本於侵權行為損害賠償之法律關係，求為判
    決被告應給付131,700元及自起訴狀送達被告翌日即99年2月
    12日起至清償日止按週年利率百分之5計算之利息，為有理
    由，應予准許，逾此範圍之請求，為無理由，應予駁回。
六、本判決所命給付金額未逾50萬元，應依職權宣告假執行。
七、結論：本件原告之訴為一部有理由，一部無理由，並依民事
    訴訟法第385條第1項前段、第79條、第389條第1項第5款，
    判決如主文。
中    華    民    國    99    年    8    月    26    日
                  民事第三庭    法  官  朱耀平
以上正本，係照原本作成。
如對本判決上訴，須於判決送達後20日內向本院提出上訴狀。如
委任律師提起上訴者，應一併繳納上訴審裁判費。
中    華    民    國    99    年    8    月    26    日
                                書記官  陳淑芳

司法院資訊處製作；財團法人民間司法改革基金會備份。
